【裁判字號】    98,訴,279
【裁判日期】    980408
【裁判案由】    毒品危害防制條例
【裁判全文】
台灣台中地方法院刑事判決          98年度訴字第279號
公  訴  人  臺灣臺中地方法院檢察署檢察官
被      告  甲○○
上列被告因違反毒品危害防制條例案件，經檢察官提起公訴（97
年度毒偵字第5780號），經本院合議庭裁定，由受命法官依法獨
任進行簡式審判程序判決如下：
    主  文
甲○○施用第一級毒品，累犯，處有期徒刑捌月；又施用第二級
毒品，累犯，處有期徒刑肆月；應執行有期徒刑拾壹月。
    事  實
一、甲○○素行極為不佳，前曾犯違反麻醉藥品管理條例、違反
    槍砲彈藥刀械管制條例、違反藥事法、竊盜、贓物、違反毒
    品危害防制條例等罪，甲○○前於民國（下同）88年間，因
    施用毒品案件，經執行強制戒治後，於89年11月15日保護管
    束期滿未經撤銷，視為強制戒治業經執行完畢。又於前揭強
    制戒治執行完畢後5年內之92年間，因施用毒品犯行，經本
    院以92年度訴字第2030號判處有期徒刑11月確定，又於97年
    7月間，因施用毒品犯行，經本院以97年度訴字第3161號判
    處應執行有期徒刑1年3月，於97年12月10日確定。另於95年
    間，因竊盜案件，經本院以95年度易字第2979號及96年度易
    字第2326號分別判處有期徒刑9月、1年2月確定，嗣依中華
    民國96年罪犯減刑條例裁定分別減為有期徒刑4月15日及7月
    ，合併定應執行刑為有期徒刑11月確定，於96年12月8日因
    縮短刑期執行完畢。詎仍不知悔改，復基於施用第一級毒品
    之犯意，於97年9月29日下午5時許，在其位於臺中縣烏日鄉
    ○○村○○路255巷75號之住處內，將海洛因加水稀釋後，
    以針筒注射之方式，施用第一級毒品海洛因1次；另於前開
    相同時地，以玻璃吸食器燒烤之方式，施用第二級毒品甲基
    安非他命1次。嗣於97年9月29日下午6時40分許，因行跡可
    疑，為警在臺中縣太平市○○路○段197號前盤查而查獲。
二、案經臺中市警察局第三分局報請臺灣台中地方法院檢察署檢
    察官偵查起訴。
    理  由
一、按除被告所犯為死刑、無期徒刑、最輕本刑為三年以上有期
    徒刑之罪或高等法院管轄第一審案件者外，於前條第一項程
    序進行中，被告先就被訴事實為有罪之陳述時，審判長得告
    知被告簡式審判程序之旨，並聽取當事人、代理人、辯護人
    及輔佐人之意見後，裁定進行簡式審判程序，刑事訴訟法第
    二百七十三條之一第一項定有明文。本件被告所犯係死刑、
    無期徒刑、最輕本刑為三年以上有期徒刑以外之罪，其於準
    備程序中就被訴事實為有罪之陳述，且經審判長告知被告簡
    式審判程序之旨，並聽取公訴人及被告之意見後，本院合議
    庭認為適宜而裁定由受命法官獨任進行簡式審判程序，合先
    敘明。
二、現行刑事訴訟法為保障被告之反對詰問權，排除具有虛偽危
    險性之傳聞證據，以求實體真實之發現，於該法第一百五十
    九條第一項明定被告以外之人於審判外之言詞或書面陳述，
    除法律有規定者外，不得作為證據。是被告以外之人於審判
    外之陳述，除有同條第二項之除外情形，或符合同法第一百
    五十九條之一至第一百五十九條之五，或其他法律有特別規
    定得為證據之情形者外，自不採為論罪之依據。簡式審判程
    序，貴在審判程序之簡省便捷，檢察官指出之證據方法，只
    要被告及辯護人無異議，即可使用，縱或是被告以外之人在
    審判外之陳述，亦得作為證據，是刑事訴訟法第一百五十九
    條第二項規定；「法院以簡式審判程序，不適用之」；第二
    百七十三條之二規定：「簡式審判程序之證據調查，不受第
    一百五十九條第一項…規定之限制」，是於簡式審判程序，
    有關傳聞證據之證據能力限制規定自無適用之餘地，合先敘
    明。
三、上揭事實，業據被告甲○○於本院審理時，坦承不諱，且被
    告為警採尿當日之尿液，經送中山醫學大學附設醫院檢驗科
    藥物檢測中心檢驗，並以氣相層析質譜儀方式進行複驗確認
    ，結果可待因、嗎啡、安非他命及甲基安非他命均呈陽性反
    應，此有該中心所出具之尿液檢驗報告1紙在卷可憑。顯見
    被告之自白，確與事實相符。其施用第一級毒品海洛因及第
    二級毒品甲基安非他命犯行，洵堪認定。
四、按修正毒品危害防制條例就施用毒品者，僅於「初犯」及「
    5年後再犯」二種情形，有其追訴條件之限制，即須於初犯
    經觀察、勒戒或強制戒治釋放後，5年內均無施用毒品之行
    為，始能認其前所實施之觀察、勒戒或強制戒治已足遮斷毒
    癮，而得於5年後再犯時，再予適用初犯之規定，重行觀察
    、勒戒等程序；倘5年內已經再犯，被依法追訴處罰，縱其
    第3次（或第3次以上）施用毒品之時間在初犯釋放5年以後
    ，即與「5年後再犯」之情形有別，且因已於「5年內再犯」
    ，顯見其再犯率甚高，原實施觀察、勒戒或強制戒治，已無
    法收其實效，而無5年戒斷期之存在，自無再經觀察、勒戒
    及強制戒治之必要，應由檢察官逕行起訴，最高法院95年度
    台非字第59號判決、95年度台非字第65號判決及95年度第7
    次刑事庭會議決定足供參照。本件被告曾於88年間因施用毒
    品案件，經執行強制戒治後，於89年11月15日執行完畢，又
    於5年內之92年間，因施用毒品案件，經法院判處有罪判決
    確定，及又於97年7月間，因施用毒品犯行，經本院以97年
    度訴字第3161號判處應執行有期徒刑1年3月，於97年12月10
    日確定。揆諸前開實務見解，因被告在強制戒治執行完畢後
    之5年內，業有施用毒品之行為，則本次被告於97年9月間再
    次施用毒品，即與5年後再犯之情形有別，自應逕行起訴，
    附此敘明。
五、按海洛因、安非他命分別係毒品危害防制條例第二條第二項
    第一款、第二款所定之第一級毒品、第二級毒品，不得非法
    施用，是核被告甲○○所為，係犯毒品危害防制條例第十條
    第一項、第二項之施用第一級毒品罪及施用第二級毒品罪。
    被告施用第一、二級毒品前後持有第一、二級毒品之低度行
    為，應分別為其施用第一、二級毒品之高度行為所吸收，均
    不另論罪。被告所犯施用第一級毒品、施用第二級毒品罪二
    罪之間，犯意各別，行為互殊，應予分論併罰。查被告甲○
    ○前曾於95年間，因竊盜案件，經本院以95年度易字第2979
    號及96年度易字第2326號分別判處有期徒刑9月、1年2月確
    定，嗣依中華民國96年罪犯減刑條例裁定分別減為有期徒刑
    4月15日及7月，合併定應執行刑為有期徒刑11月確定，於96
    年12月8日因縮短刑期執行完畢，此有臺灣台中地方法院檢
    察署刑案資料查註紀錄表一份在卷可按，其於五年之內再故
    意犯有期徒刑以上之本罪，均係屬累犯，均應依刑法第四十
    七條第一項之規定，加重其等之刑。爰審酌被告甲○○犯罪
    之動機、目的、手段、品行極為不佳，詳如前述，此有台灣
    台中地方法院檢察署刑案資料查註紀錄表一份在卷可按，被
    告曾有施用毒品不良素行，經執行完畢後，仍不知警惕，再
    次施用毒品，經檢察官依初次勒戒、觀察後無繼續施用傾向
    為不起訴處分確定後，仍不知悔改警惕，猶繼續施用毒品不
    輟，情節非輕，有失政府制定毒品危害防制條例之立法美意
    ，本不宜寬貸，惟此乃自戕且容易成癮之行為，從另一角度
    觀察，應視同病人看待，及犯後已坦承犯行，態度良好等一
    切情狀，分別量處如主文所示之刑，並定其應執行刑，以資
    懲儆。
據上論斷，應依刑事訴訟法第二百九十九條第一項前段、第二百
七十三條之一第一項，毒品危害防制條例第十條第一項、第二項
，刑法第十一條前段、第四十七條第一項、第五十一條第五款，
判決如主文。
中    華    民    國    98    年    4     月    8     日
                        刑事第四庭    法  官  洪俊誠
以上正本證明與原本無異。
如不服本判決，應於判決收受送達後10日內向本院提出上訴狀，
上訴於臺灣高等法院臺中分院（並應敘述具體上訴理由及檢附繕
本）。上訴書狀如未敘述上訴理由，應於上訴期間屆滿後20日內
補提上訴理由書於本院（均須按他造當事人之人數附具繕本）「
切勿逕送上級法院」。
                                      書記官  蕭榮峰
中    華    民    國    98    年    4     月    8     日
附錄論罪科刑實體法條文：
毒品危害防制條例第十條：
施用第一級毒品者，處六月以上五年以下有期徒刑。
施用第二級毒品者，處三年以下有期徒刑。


司法院資訊處製作；財團法人民間司法改革基金會備份。
